【裁判字號】    96,抗,1690
【裁判日期】    970901
【裁判案由】    聲明異議
【裁判全文】
臺灣高等法院民事裁定                  96年度抗字第1690號
再抗告人    乙○○
兼代理人    甲○○
上列再抗告人因與相對人中聯信託投資股份有限公司間聲明異議
事件，對於中華民國97年4月30日本院96年度抗字第1690號所為
裁定提起再抗告，本院裁定如下：
    主  文
再抗告駁回。
再抗告費用由再抗告人負擔。
    事實及理由
一、按對於抗告法院之裁定再為抗告，僅得以其適用法規顯有錯
    誤為理由，並經原法院之許可者為限，民事訴訟法第486 條
    第4 項定有明文；而所謂適用法規顯有錯誤，係指裁判違背
    法規或現存判例解釋者，或法院所為之裁定，就其取捨證據
    所確定之事實適用法規顯有錯誤而言。又前開所稱原法院之
    許可，依同法第486條第5項之規定，須以原裁定所涉及之法
    律見解具有原則上之重要性者為限；所謂法律見解具有原則
    上之重要性者，係指所涉及之法律問題意義重大而有加以闡
    釋之必要者而言。是故提起再抗告，除須以原裁定有前開適
    用法規顯有錯誤為其理由外，尚須以原裁定所涉及之法律問
    題意義重大而有加以闡釋必要，並經原法院之許可，始得謂
    其再抗告之提起為合法。
二、本件再抗告意旨雖以：債權人請求實現之權利，僅得賦予一
    執行名義，其就同一事件禁止重複聲請強制執行。故而民事
    訴訟法第253 條規定一事不再理之原則，依強制執行法第30
    條之1 規定，於強制執行時應予準用。執行法院明知相對人
    請求之權利，依台灣士林地方法院87年度執字第9106號執行
    名義已為實現，自無由許其再依本件執行名義重複請求。又
    債務人異議之訴，如有多數得主張之異議原因事實，應一併
    主張之，其未一併主張者，不得再行提起異議之訴，強制執
    行法第14條第3 項定有明文。相對人本於同一權利，分執兩
    個執行名義重複請求實現，再抗告人曾據此對相對人提起債
    務人異議之訴，有台灣士林地方法院88年度重訴字第73號終
    局確定判決在卷可稽。再抗告人就此異議原因事實，既於債
    務人異議之訴已有主張，即無從據此再對相對人提起異議之
    訴。抗告法院認為再抗告人就此異議原因事實應循債務人異
    議之訴解決，違背上開規定，原裁定適用法規顯有錯誤。
三、惟查：執行名義成立後，如有消滅或妨礙債權人請求之事由
    發生，債務人得於強制執行程序終結前，向執行法院對債權
    人提起異議之訴；如以裁判為執行名義時，其為異議原因之
    事實發生在前訴訟言詞辯論終結後者，亦得主張之。執行名
    義無確定判決同一之效力者，於執行名義成立前，如有債權
    不成立或消滅或妨礙債權人請求之事由發生，債務人亦得於
    強制執行程序終結前提起異議之訴，強制執行法第14條定有
    明文。再抗告人既主張相對人就系爭不動產所擔保之系爭債
    權，已據其他執行名義於另案受償完畢，而有消滅或妨礙債
    權人請求之事由發生，則該實體事由即應依前開規定提起異
    議之訴以謀解決，尚不得於執行程序聲明異議。又再抗告人
    是否因曾對相對人提起債務人異議之訴，而依強制執行法第
    14 條第3項無從據此再對相對人提起異議之訴，必待再抗告
    人提起債務人異議之訴後，由承審法院予以認定，亦僅為再
    抗告人是否失權之問題，尚不得因此即捨債務人異議之訴不
    為，而於執行程序聲明異議。原裁定認為再抗告人就此異議
    原因事實應循債務人異議之訴解決，並無適用法規顯有錯誤
    ，亦無所涉及之法律見解具有重大意義而有加以闡釋必要之
    情事，揆諸前開說明，尚難認所涉及之法律見解具有原則上
    之重要性，其再抗告自不應許可，應予駁回。
四、據上論結，本件再抗告為不合法，爰裁定如主文。
中    華    民    國    97    年    9     月    1     日
                  民事第五庭
                        審判長法  官  魏麗娟
                              法  官  陳博享
                              法  官  黃雯惠
正本係照原本作成。
如不服本裁定，應於收受送達後10日內向本院提出抗告狀，並應
繳納抗告費新台幣１千元。
中    華    民    國    97    年    9     月    3     日
                              書記官  秦慧榮


司法院資訊處製作；財團法人民間司法改革基金會備份。
